臺灣高等法院臺南分院民事裁定　100年度抗字第84號
抗　告　人　川普陶瓷工業股份有限公司
法定代理人　吳國源
上列抗告人因與債權人臺灣土地銀行股份有限公司、京城商業銀
行股份有限公司、合作金庫商業銀行股份有限公司、臺灣中小企
業銀行股份有限公司、兆豐國際商業銀行股份有限公司、臺灣中
油股份有限公司等間債務強制執行事件，對於中華民國100年4月
29日臺灣嘉義地方法院所為裁定（100年度事聲字第40號）提起
抗告，本院裁定如下：
    主  文
抗告駁回。
抗告程序費用新台幣壹仟元由抗告人負擔。
    理  由
一、抗告意旨略以：本件執行法院所查封之系爭坐落嘉義縣民雄
    鄉○○段533、554、556地號土地上之暫編建號508棟次、50
    8棟次2、508棟次3等建物（下稱系爭建物），均為其他承租
    廠區之第三人所自行出資興建，非抗告人公司所有，而不得
    查封拍賣，為此提起抗告，求為撤銷查封，並註明各該建物
    拍定後不點交，以維權益等語。
二、按所有人於原有建築物之外另行增建者，如增建部分與原有
    建築物無任何可資區別之標識存在，而與之作為一體使用者
    ，因不具構造上及使用上之獨立性，自不得為獨立物權之客
    體，原有建築物所有權範圍因而擴張，以原有建築物為擔保
    之抵押權範圍亦因而擴張。再者，即便增建部分於構造上及
    使用上雖具獨立性，惟其常助原有建築物之效用，而交易上
    無特別習慣者，即屬從物，亦應為抵押權效力所及。又增建
    部分已具構造上之獨立性，但未具有使用上之獨立性而常助
    原有建物之效用者，則為附屬物。其使用上既與原有建築物
    成為一體，其所有權應歸於消滅；被附屬之原有建築物所有
    權範圍因而擴張，抵押權之範圍亦同而擴張。是建築物設定
    抵押權後，抵押人於原建築物再行擴建或增建之建物，如不
    具獨立性，而與原建築物構成一體，已為原建築物之一部分
    ；或者為原建物之附屬物或從物時，均為原抵押權效力所及
    ( 最高法院84年台上字第2334號判決參照)。
三、抗告人主張：系爭建物非其所有，係其他承租廠區之第三人
    所出資興建，並非抗告人公司所有云云，惟查，上開建物登
    記抗告人所有，早於原審96年度執全字第1285號假扣押執行
    事件即已查封在案，有該原審民事執行卷96年度執全字第12
    85號卷附之該執行處通知96年10月2日嘉院龍民96執全新字
    第1285號、97年12月31日嘉院和民96執全新字第729號函（
    債權人變更為96年度執全字第1285號）、96年7月17日96年
    度執全字第729號假扣押執行筆錄在卷足參（見本院依職權
    調閱之原審96年度執全字第1285號卷內）；且抗告人於該件
    查封時，並未爭執非其所有，尚以其內有增建而漏未測量鑑
    價為由聲明異議；經執行法院依其聲請就該增建部分進行測
    量鑑價後，抗告人仍就鑑價結果大幅貶值不合理具狀再聲明
    異議，有抗告人99年11月3日陳報狀、100年3月4日緊急聲明
    鑑價異議狀卷附在卷足參（見原審卷第38、63頁）。再參以
    上開測量結果，增建之附屬建物興建於上開建物裡面，為倉
    庫、夾層、平台等，且以上開廠房之出入口為其對外出入口
    ，使用上與廠房無從分離乙情（參見執行卷內所附大林地政
    事務所100年1月27日所檢送建物測量成果圖），堪認其已為
    原建築物之一部分，原有廠房所有權因而擴張，而為抗告人
    所有，此有執行法院於100年2月1日嘉院貴99司執德字第650
    6號函附表備考欄內所載及卷附建物照片所示、嘉義縣市鑑
    定估價聯誼會函暨建物不動產估價報告書、建物鑑定表等附
    卷可據（見原審卷第47、49至50頁、原審99年度司執字第65
    06號卷內），依上說明，應為查封效力所及。抗告人空言否
    認非為其所有而聲明異議，亦無足採，原裁定雖認係從物而
    有不當，惟其駁回抗告人之聲明異議並無二致，於法並無不
    合。
據上論結，本件抗告為無理由，依強制執行法第30條之1、民事
訴訟法第495條之1第1項、第449條第2項、第95條、第78條，裁
定如主文。
中    華    民    國   100    年    10    月    4     日
                  民事第二庭    審判長法  官  陳光秀
                                      法  官  李文賢
                                      法  官  莊俊華
上為正本係照原本作成。
本裁定除以適用法規顯有錯誤為理由外，不得再抗告。如提再抗
告，應於收受送達後十日內向本院提出再抗告狀（須附繕本），
並繳納再抗告費新台幣一千元。
提起再抗告應委任律師或具有律師資格之人之委任狀；委任有律
師資格者，另應附具律師資格證書及釋明委任人與受任人有民事
訴訟法第466條之1第1項但書或第2項所定關係之釋明文書影本。
中    華    民    國   100    年    10    月    4     日
                                      書記官  吳銘添
【附註】
民事訴訟法第495條之1第2項準用同法第466條之1第1、2項規定
：
(1)對於第二審判決上訴，上訴人應委任律師為訴訟代理人。但上
  訴人或其法定代理人具有律師資格者，不在此限。
(2)上訴人之配偶、三親等內之血親、二親等內之姻親，或上訴人
  為法人、中央或地方機關時，其所屬專任人員具有律師資格並
  經法院認為適當者，亦得為第三審訴訟代理人。
民事訴訟法第466條之2第1項：
  上訴人無資力委任訴訟代理人者，得依訴訟救助之規定，聲請
  第三審法院為之選任律師為其訴訟代理人。